【裁判字號】    99,簡上,34
【裁判日期】    990831
【裁判案由】    詐欺
【裁判全文】
臺灣宜蘭地方法院刑事判決              99年度簡上字第34號
上  訴  人  乙○○
即  被  告
上列上訴人因詐欺案件，不服民國99年6月10日本院簡易庭99年
度簡字第31號判決（聲請簡易判決處刑案號：98年度偵字第4869
號）提起上訴，本院管轄之第二審合議庭判決如下：
    主  文
上訴駁回。
    犯罪事實
一、乙○○預見他人無故買賣、蒐集行動電話門號晶片卡使用者
    ，將可能藉此行動電話自行或轉由他人遂行財產上詐欺犯罪
    之目的，竟因缺錢花用，見報紙刊登購買行動電話門號之廣
    告，遂循該廣告聯繫後，基於容認該結果發生亦不違背其本
    意之不確定幫助詐欺之犯意，於民國98年7月19日至宜蘭縣
    羅東火車站前某飲料店申辦和信電訊公司行動電話門號0000
    000000號（下稱本案門號），於取得該門號晶片卡後，即以
    新臺幣（下同）1,500元之代價，售予真實姓名年籍不詳之
    詐騙集團成員。該詐騙集團成員為取得他人金融帳戶作為詐
    騙被害人之匯款帳戶，即以本案門號與案外人黃耀霆（所涉
    詐欺犯行部分，業經臺灣板橋地方法院以98年度易字第3028
    號判處拘役58日，嗣黃耀霆上訴，經臺灣高等法院以99年度
    上易字第689號判決上訴駁回確定）聯繫，並因而取得黃耀
    霆之金融帳戶資料（中國信託商業銀行大安分行帳號000000
    000000號，下稱黃耀霆帳戶）。嗣該詐騙集團成員取得上開
    黃耀霆帳戶並另取得案外人許文明（所涉詐欺犯行部分，因
    其於98年10月18日死亡，而經臺灣高雄地方法院檢察署檢察
    官以98年度偵字第36175號為不起訴處分）之金融帳戶資料
    （第一商業銀行高雄分行帳號00000000000號，下稱許文明
    帳戶）後，即共同意圖為自己不法所有之詐欺犯意聯絡，於
    98年8月27日20時16分許撥打電話給甲○○，佯稱係中國信
    託銀行客服人員，因甲○○前於雅虎奇摩拍賣網站購物扣款
    設定錯誤云云，致使甲○○陷於錯誤，信以為真，而依其指
    示於同日21時26分許起，先後匯款11次、共計293,000元至
    上開黃耀霆帳戶，又於翌日即98年8月28日1時37分許，存款
    40,000元至上開許文明帳戶，該詐騙集團成員得手後隨即提
    領一空。嗣甲○○發覺有異，始報警而查悉上情。
二、案經臺北市政府警察局中正第二分局報告臺灣臺北地方法院
    檢察署檢察官呈請臺灣高等法院檢察署檢察長令轉臺灣宜蘭
    地方法院檢察署檢察官偵查後聲請簡易判決處刑。
    理  由
一、本件被告之供述及被告以外之人於審判外之陳述暨相關筆錄
    、書證（以下所引據者），檢察官、被告均未於本案言詞辯
    論終結前聲明異議。本院審酌該等陳述、筆錄、書證作成時
    之情況，亦無何等違背刑事訴訟程序或顯不可信之情形，倘
    以之作為本案認定犯罪事實之基礎，尚屬適當，爰依刑事訴
    訟法第159條第1項、第159條之5等規定，認均具有證據能力
    ，合先敘明。
二、訊據被告乙○○固坦承於前開時、地，申辦本案門號後，將
    該門號晶片卡售予不詳之人之事實，然矢口否認有何幫助詐
    欺犯行，辯稱：伊不知道買受該門號之人為詐騙集團之成員
    ，且會用以詐騙，故伊無詐欺之意圖云云。經查：
（一）本案門號係被告於98年7月19日申辦一節，有和信電訊公
      司函覆之該門號行動電話基本資料及申請書影本（詳臺灣
      臺北地方法院檢察署98年度偵字第25469號卷第65頁、第6
      8頁）。
（二）又案外人黃耀霆係撥打本案門號與詐騙集團成員聯繫而交
      付上開黃耀霆帳戶資料等情，業據案外人黃耀霆於偵查中
      供述明確，且有該報紙廣告影本（詳臺灣臺北地方法院檢
      察署偵查卷第64頁）及本案門號通聯紀錄附卷可參。
（三）告訴人甲○○遭該詐騙集團成員詐騙而匯款之事實，亦據
      告訴人甲○○指訴甚詳，且有自動櫃員機匯款明細、存款
      之交易明細影本12張、存摺交易明細影本、中國信託銀行
      98年9月7日中信銀字第09822271210785號函及該函所附上
      開黃耀霆帳戶基本資料及交易明細、第一銀行98年9月23
      日一高字第340號函及該函所附上開許文明帳戶基本資料
      及交易明細、內政部警政署反詐騙諮詢專線紀錄表1份在
      卷可稽。
（四）按近年來詐欺案件頻傳，新聞媒體對於詐欺集團利用他人
      帳戶（俗稱人頭戶）、行動電話門號作為詐欺匯款、通訊
      之工具已有廣泛報導，且被告於審理中陳述有聽聞過上開
      報導（詳本院卷第36頁），故應知此訊息。而依一般人之
      社會生活經驗，苟非親非故之人不以自己名義申辦行動電
      話門號，反而以其他方式向他人蒐集門號使用，衡情當知
      悉蒐集門號使用者，有為避免查緝或掩飾犯行之用，而被
      告於審理中亦自承：「（問：當時有沒有想到為何辦理門
      號可以拿錢，還有那麼多人跟你一樣去辦理門號？）我當
      時沒有想那麼多，我是有覺得奇怪。我當時是因為缺錢，
      所以才去辦理門號拿錢。」等語（詳同卷第34頁）。是被
      告自對於交付門號與不詳之人，極有可能係將所蒐集之門
      號用於從事財產犯罪一節有所認識與預見。基此，被告卻
      仍執意為之，其有幫助他人犯詐欺取財罪之不確定犯罪故
      意甚明，本件事證明確，被告犯行堪予認定，應依法論科
      。
三、核被告所為，係犯刑法第30條、第339條第1項之幫助詐欺取
    財罪。被告係基於幫助之犯意而為詐欺取財構成要件以外之
    行為，為幫助犯，爰依刑法第30條第2項規定，依正犯之刑
    減輕之。原審以被告提供行動電話門號予詐欺集團成員作為
    犯罪使用之工具，增加被害人尋求救濟之困難，並使犯罪之
    訴追趨於複雜，擾亂社會治安，暨本件被害人之損害金額、
    被告犯後態度等一切情狀，據以論罪科刑，經核其認事用法
    ，均無違誤，量刑亦屬妥適，上訴人之上訴，為無理由，應
    予駁回。
據上論斷，應依刑事訴訟法第455條之1第3項、第368條，判決如
主文。
本案經檢察官陳嘉瑜到庭執行職務
中    華    民    國    99    年    8     月    31    日
                  刑事第二庭審判長法  官  林惠玲
                                  法  官  蘇錦秀
                                  法  官  張育彰
以上正本證明與原本無異。
本件不得上訴。
                                  書記官  陳靜宜
中    華    民    國    99    年    8     月    31    日
附錄本案論罪科刑法條:
中華民國刑法第339條
意圖為自己或第三人不法之所有，以詐術使人將本人或第三人之
物交付者，處 5 年以下有期徒刑、拘役或科或併科 1 千元以下
罰金。
以前項方法得財產上不法之利益或使第三人得之者，亦同。
前二項之未遂犯罰之。

司法院資訊處製作；財團法人民間司法改革基金會備份。
